【裁判字號】    97,消債抗,196
【裁判日期】    980527
【裁判案由】    更生事件
【裁判全文】
臺灣板橋地方法院民事裁定           97年度消債抗字第196號
抗  告  人  甲○○
代  理  人  林彥苹律師
上列抗告人因消費者債務清理條例事件，聲請更生，對於中華民
國97年10月9日本院97年度消債更字第157號裁定提起抗告，本院
裁定如下：
    主  文
原裁定廢棄。
    理  由
一、本件抗告意旨略以：抗告人每月收入約5萬 元，扣除依約每
    月須繳納之48,391元後，僅餘2,000 元可供聲請人日常生活
    開銷支用，是其不足維持最低基本生活之情節甚為明顯，毀
    諾應符合「因不可歸責於己之事由，致履行顯有重大困難者
    」之要件。再抗告人自本件更生聲請前，亦曾於97年4 月21
    日向最大債權銀行台新銀行請求協商，但仍遭台新銀行以曾
    參與前置協商或銀行公會協商機制成立為由退件，是抗告人
    並非未曾另行透過協商以某求適當之履行條件，爰依法提起
    本件抗告，請求廢棄原裁定等語。
二、按債務人與金融機構協商成立者，不得聲請更生或清算，但
    因不可歸責於己之事由，致履行顯有重大困難者，不在此限
    ；本條例施行前，債務人依金融主管機關協調成立之中華民
    國銀行公會會員辦理消費金融案件無擔保債務協商機制與金
    融機構成立之協商，準用前項之規定，同條例第151 條第5
    項、第6 項分別定有明文。而如最大債權銀行於協商當時未
    預留聲請人必要生活費用，致擬定出聲請人不足以負擔之還
    款方案，造成聲請人因無力履行而生毀諾情事，顯與憲法第
    6 條保障人民生存權意旨不符，聲請人為求儘速脫免高額欠
    款催收壓力致不得不接受上開不足以維持其最低基本生活所
    需之協商條款，衡諸消費者債務清理條例係旨在使陷於經濟
    上困境之消費者，得以謀求更生機會，並妥適調整債權人及
    利害關係人權利義務關係之立法目的（見本條例第1 條立法
    理由），且於本條例施行前，債權銀行乃具有經濟上強勢地
    位，債務人尚欠缺適當消費者債務更生途徑以觀，尚不能謂
    債務人同意接受上開根本無力履行協商條款之情狀，有何應
    加以非難之必要，自屬不可歸責於聲請人之事由。
三、查抗告人主張毀諾係因每月收入扣除協商費用，所餘金額無
    法維持最低基本生活等語，而查，依抗告人之聲請狀與97年
    6 月16日陳報狀之內容及所檢附之資料，其收入自94年1 月
    1 日起至96年9 月間毀諾時，每月約為5 萬元，復參以聲請
    人95、96年度國稅局綜合所得稅各類所得資料清單，其每月
    平均收入亦約為5 萬元，有其財政部臺灣省北區國稅局綜合
    所得稅各類所得資料清單在卷可參（見原審卷第44至46頁）
    ，是其收入並無明顯增加之情形，則扣除每月履行協商金額
    48,391元，抗告人應確無法維持最低基本生活，而無法負擔
    原協商金額履行，揆之前開說明，顯已屬不可歸責於債務人
    之事由致履行協商有重大困難。是原審未予審究抗告人每月
    實際收入所得扣除每月履行協商金額後，已難維持最低基本
    生活之情節，而駁回其更生之聲請，尚有未合。抗告人就此
    部分指摘原裁定不當，求予廢棄，為有理由，爰裁定如主文
    所示。
四、據上論結，本件抗告為有理由，爰依消費者債務清理條例第
    15 條 、民事訴訟法第492 條，裁定如主文。
中    華    民    國    98    年     5    月    27    日
                  民事第三庭  審判長法  官  朱耀平
                                    法  官  劉以全
                                    法  官  邱靜琪
上為正本係照原本作成
本件不得再抗告
中    華    民    國    98    年     5    月    27    日
                                    書記官  鄭美莉


司法院資訊處製作；財團法人民間司法改革基金會備份。
